臺灣臺北地方法院民事判決　　　　　　100年度勞訴字第123號
原　　　告　黃俊嘉
訴訟代理人　吳秉祐律師
被　　　告　鋒厚科技股份有限公司
法定代理人　梁俊雄
訴訟代理人　楊揚律師
上列當事人間請求給付加班費等事件，本院於民國100年10月12
日言詞辯論終結，判決如下：
    主  文
原告之訴駁回。
訴訟費用新臺幣陸仟貳佰捌拾元由原告負擔。
    事實及理由
甲、程序部分：
一、按訴狀送達後，原告不得將原訴變更或追加他訴。但擴張或
    減縮應受判決事項之聲明者，不在此限。民事訴訟法第255
    條第1項第3款定有明文。本件原告原起訴請求被告給付費新
    臺幣（下同）57萬1303元，並聲明願供擔保請准宣告假執行
    ，嗣於民國100年8月29日提出民事準備書狀減縮其聲明為如
    本件聲明所示，核原告所為聲明之減縮合於前開規定，應予
    准許，先予敘明。
二、本件被告經合法通知，均未於言詞辯論期日到場，核無民事
    訴訟法第 386條所列各款情形，爰依原告之聲請，由其一造
    辯論而為判決。
乙、實體部分：
一、原告起訴主張：原告黃俊嘉自98年8月3日起受僱於被告鋒厚
    科技股份有限公司，擔任研發部工程師，負責軟體及體碼
    之編寫與研發，被告公司採周休二日制，原告每日上班時間
    為上午9時至12時，下午1時至6時20分，月薪5萬8000元，但
    因被告經常以客戶要求公司產品須更新功能及產品趕出貨為
    由，要求原告平日及休假日加班，惟未給付加班費予原告。
    原告盡心盡力為被告付出勞務，詎被告竟於99年11月19日，
    依勞動基準法第11條第 2款規定，終止兩造間之勞動契約，
    而原告每日正常工作時間為 8小時20分（即8.33小時），平
    均每小時工資為232元（58000÷30÷8.33=232，小數點以下
    四捨五入）依勞動基準法第24條及第39條之規定，延長工作
    時間在2小時以內者，工資每小時工資為309元（232x1.33=
    309）、再延長工作時間在 2小時以內者，工資為每小時387
    元（232x1.67=387），休假日工作者，工資為日薪3867元（
    58000÷30x2=3867），而原告任職被告公司期間加班之時數
    如附表所示，共得領取加班費23萬1644元（含平日及假日加
    班，詳如卷內附表所示），另被告公司發給所屬員工99年度
    之年終獎金為員工之 2個月薪資，原告雖於99年11月19日遭
    被告公司資遣，惟仍可按實際在職月數比例領取年終獎金，
    是被告公司應給付原告年終獎金10萬6333元（58000x2x11/1
    2=10 6333），總計被告公司應給付原告33萬7977元（23164
    4+ 106333= 337977），為此爰提起本件訴訟等語，並聲明
    ：被告應給付原告33萬7977元及自起訴狀繕本送達之翌日起
    至清償日止，按年息5%計算之利息。
二、被告未於最後言詞辯論期日到庭，惟前曾提出答辯狀及於言
    詞辯論期日到庭抗辯以：原告請求任職期間之加班費，依民
    事訴訟法第 277條之規定，應就加班事之實負舉證責任；又
    被告公司員工如因工作之事實而需加班，依被告公司之規定
    ，應事先向被告公司提出書面申請，否則員工故意滯留公司
    遊蕩或處理自自己事務，僅因其未打卡簽退，即概須給付加
    班費，自嫌未洽，原告依據簽到簽退表所載其在公司耽留之
    時間，尚不足以證明其確係基於職務而加班；另兩造間締結
    勞務契約時，並未約定年終獎金，又被告公司係依據當年的
    盈餘而為發放年終獎金之決定，且員工須任職到年底，是原
    告主張被告應按比例給付其99年度之年終獎金，亦屬無據。
    並聲明：(一)原告之訴及假執行之聲請均駁回；(二)如受不利之
    判決，願供擔保，請准宣告免為假執行。
三、兩造不爭執之事實：
（一）原告自98年8月3日至99年11月19日受僱於被告公司，擔任
      研發部工程師。
（二）兩造間之工作契約未有關於年終獎金之約定，被告於99年
      11月19日離職，未領有99年度年終獎金。
四、得心證之理由：
    上開不爭執之事實，有原告提出之職員離職證明書 1紙附卷
    可稽（本院100年度司北勞調字第55號卷，頁5），並為兩造
    所不爭執（本院100年7月 9日言詞辯論筆錄）堪信真實，原
    告請求被告應給付其任職期間延長工作時間之加班費及按比
    例發給99年度年終獎金，被告則以前揭情詞資為抗辯，本件
    兩造爭點厥為：原告是否得請求加班費？原告是否得請求比
    例發給99年度年終獎金？
（一）加班費部分：
    1.按雇主延長勞工工作時間者，其延長工作時間之工資依左
      列標準加給之：1.延長工作時間在 2小時以內者，按平日
      每小時工資額加給3分之1以上。2.再延長工作時間在 2小
      時以內者，按平日每小時工資額加給3分之2以上。勞動基
      準法第24條固有明文。惟揆諸同法第32條第 1項「雇主有
      使勞工在正常工作時間以外工作之必要者，雇主經工會同
      意，如事業單位無工會者，經勞資會議同意後，得將工作
      時間延長之」之規定，可知，雇主並非當然有要求勞工延
      長工作時間之權利，雇主之要求，尚應得工會或勞工之同
      意；另一方面，勞工提供勞務之目的，在於獲得工資，勞
      工在正常之工作時間外，延長工作時間，為雇主提供勞務
      ，除其提供勞務，係基於雇主明示或可得推知之意思外，
      勞工當無本於勞動契約或勞動基準法規定，向雇主請求報
      酬之餘地，因其延長工作時間，本不在雇主預期之範圍中
      ，勞工自無強使雇主受領其勞務之給付之理。因而雇主為
      管理需要，規定員工延長工時應事先申請經同意後始予准
      許，於法並無不合。倘若雇主並無使勞工在正常工作時間
      以外工作之必要，勞工自行逾時停留於公司內部，或未依
      雇主規定之程序申請加班，因雇主無法管控勞工是否確為
      職務之需而有延長工時之情形，勞工自不得向雇主請求給
      付加班費。次按，當事人主張有利於己之事實者，就其事
      實有舉證之責任，民事訴訟法第 277條前段定有明文。又
      請求履行債務之訴，除被告自認原告所主張債權發生原因
      之事實外，應先由原告就其主張此項事實，負舉證之責任
      ，必須證明其為真實後，被告於其抗辯事實，始應負證明
      之責任，此為舉證責任分擔之原則（最高法院43年台上字
      第 377號判例意旨參照）。因此，勞工主張有加班之事實
      者，應就其確有延長工作時間、且有業務需要、提供勞務
      等節，盡舉證之責。
    2.本件原告固依據簽到簽退紀錄主張其依主管之要求而加班
      ，然為被告公司所否認。經查，原告之簽到簽退紀錄形式
      上僅能證明其在辦公室之時間，尚不能以之即認原告有應
      被告公司之要求而有加班之事實，而原告雖稱其任職期間
      無加班申請單制度，然被告提出之加班申請單之日期包含
      100年及98年度（本院卷，頁12至16、106、 107），是原
      告前開主張尚不足取；又依被告所提出加班申請單上「本
      單請於下午四點以前送人事單位登記以便購買點心。當日
      臨時加班隔日中午前需送請廠長簽名，逾時不侯」（本院
      卷，頁13）之記載及證人李育奇於本院100年8月31日言詞
      辯論期日時所為「（公司有加班的規定嗎？）我知道有，
      要申請，向直屬主管。（《提示被證四》有無看過這種加
      班單？）加班就是要填這種單據。（加班是從何時開始要
      寫這種單據？）任職以來一直都是這樣子」之證言，足見
      依被告公司之規定，被告公司之員工如須加班，須事先向
      主管申請。然原告並未舉證證明其確有因主管要求而加班
      ，亦未提出任何證據證明其於任職期間曾依被告公司之規
      定申請過加班，是以本件原告既未依被告公司相關規定，
      於因業務而有加班需求時，事先簽奉被告核准，或因突發
      性工作需要，而與事後補行簽准，被告自無法管控其是否
      確為職務之需而有延長工時需求；原告復未提出相關證據
      證明其確有延長工時之情形，依上揭說明，原告主張其有
      於出勤紀錄表所示之時間而加班，故請求被告給付加班費
      云云，即屬無據，不足採信。
（二）年終獎金部分：
    1.本件原告固主張其得向被告請求給付99年度之年終獎金，
      惟經被告否認之。而按，事業單位於營業年度終了結算，
      如有盈餘，除繳納稅捐、彌補虧損及提列股息、公積金外
      ，對於全年工作並無過失之勞工，應給予獎金或分配紅利
      ，勞動基準法第29條定有明文。是依前開規定，關於年終
      獎金發放與否，以及發放金額，應視雇主當年度有無盈餘
      及其勞工是否於營業年度終了結算時在職，且當年度工作
      並無過失而定，非謂勞工每年均有請求雇主給付年終獎金
      之權。經查，原告自承兩造於訂立勞動契約時並無年終獎
      金之約定（本院卷，頁98背面），而證人李育奇於本院
      100年8月31日言詞辯論期日時亦證稱「（任職期間公司有
      無發放年終獎金？）每年都會，但看個人表現每一個人不
      一樣有的0.5個月，有的2個月。（今年領到去年的年終獎
      金為何？） 1.5個月。」等語，顯見被告公司發放年終獎
      金之對象係為營業年度終了時仍在職之員工，且發放金額
      係依據當年度之盈餘及員工之表現而定，並非所有員工均
      依同一標準發放。而本件原告於99年11月19日即經被告公
      司依勞動基準法第11條第 2款之規定終止勞動契約，為兩
      造所不爭執，是原告於被告公司營業年度終了時並未在職
      ，尚不符合領取年終獎金之要件，故原告此項請求亦屬無
      據。
    2.又原告雖主張依司法院第14期司法業務研究會期之研究意
      旨、行政院勞工委員會77年7月19日台77勞動二字第15976
      號函釋意旨，雇主在農曆年前發給員工年終獎金之發給係
      臺灣地區向有之習慣，其得依民法第 1條之規定，請求給
      付年終獎金云云，然司法院第14期司法業務研究會期之研
      究題目係「勞動基準法第二十九條所謂「獎金」是否即一
      般俗稱之『年終獎金』？」，而其結論係於勞動基準法第
      29條規定之獎金，非必指「年終獎金」。並無勞工於何種
      情形下得請求年終獎金之意見，且前開函釋亦僅係解釋勞
      動基準法第29條之獎金之性質，尚不足以為原告請求被告
      公司給付年終獎金之依據，是原告之主張自屬無據；原告
      另主張依99年軍公教人員年終工作獎金及慰問金發給注意
      事項之規定請求被告給付年終獎金云云，然原告並非軍公
      教人員，自無該行政規則之適用，是原告此部分之主張亦
      屬無據。
五、綜上所述，原告依據勞動基準法之規定請求被告給付任職期
    間之加班費及99年度之年終獎金均屬無據，應予駁回。
六、兩造其餘主張陳述及所提之證據，經本院審酌後，認均不足
    以影響本判決之結果，均毋庸再予論述，附此敘明。
七、本件訴訟費額，依後附計算書確定如主文所示金額。
八、據上論結，原告之訴為無理由，依民事訴訟法第78條、第87
    條第1項，判決如主文。
中    華    民    國   100    年    10    月    25    日
                  勞工法庭    法  官  曾益盛
以上正本係照原本作成。
如對本判決上訴，須於判決送達後20日內向本院提出上訴狀。如
委任律師提起上訴者，應一併繳納上訴審裁判費。
中    華    民    國   100    年    10    月    25    日
                              書記官  蔡雲璽
計  算  書
項      目             金  額（新臺幣）    備    註
第一審裁判費           6280元              原告已預納
合        計           6280元